【裁判字號】    90,上更(一),338
【裁判日期】    901227
【裁判案由】    違反槍砲彈藥刀械管制條例等
【裁判全文】
臺灣高等法院臺中分院刑事判決                  九十年度上更(一)字第三三八號
    上  訴  人
    即  被  告  乙○○
    選任辯護人  方文獻
右上訴人因違反槍砲彈藥刀械管制條例等案件，不服臺灣台中地方法院八十八年度訴
字第二五０九號中華民國八十七年十二月二十四日第一審判決（起訴案號：臺灣台中
地方法院檢察署八十七年度偵字第八一三六號），提起上訴，本院判決如左：
      主  文
原判決關於違反槍砲彈藥刀械管制條例部分撤銷。
乙○○未經許可，持有子彈，處有期徒刑伍月，併科罰金新臺幣伍萬元，有期徒刑如
易科罰金，罰金如易服勞役，均以銀元參佰元（即新臺幣玖佰元）折算壹日。
      事  實
一、乙○○於民國八十七年四月十六日晚間七時許，至台中縣潭子鄉○○村○○路○
    段垃圾收集箱丟棄垃圾時，在該垃圾收集箱旁，拾取他人所棄置不具殺傷力之改
    造玩具手槍一把，及具殺傷力與不具殺傷力之土製子彈各一顆，竟因於好奇而予
    以留下，未經許可而持有子彈。嗣於八十七年四月十八日上午六時五十分許，在
    台中市○○路二九○號華都ＫＴＶ酒店門口，為警查獲，並扣得上開槍枝一把及
    子彈二顆，（經送內政部警政署刑事警察局鑑驗結果，認其中一顆子彈具殺傷力
    ）。
二、案經台中市警察局第一分局報請台灣台中地方法院檢察署檢察官偵查起訴。
      理  由
一、右揭關於上訴人即被告乙○○在上開時地拾取他人所棄置之子彈等物，即未經許
    可而持有之，嗣為警查獲等事實，業據被告於警訊及偵審中供承不諱，（偵查卷
    第七頁、第二十頁，原審卷第十一頁，本院前審卷第二十二頁、第五十九頁），
    並有前揭子彈扣案可資佐證，扣案之子彈經送內政部警政署刑事警察局鑑驗結果
    ，雖認其中一顆子彈欠缺底火及火藥，不具殺傷力，另一顆則經試射，能擊發，
    具殺傷力，有該局鑑驗通知書附卷可稽，（偵查卷第三十五頁），事證明確，被
    告犯行，堪以認定。
二、核被告乙○○所為，係犯槍砲彈藥刀械管制條例第十二條第四項之未經許可持有
    子彈罪。公訴人於起訴法條中雖漏引槍砲彈藥刀械管制條例第十二條第四項，惟
    關於該部分之犯行，業據公訴人於起訴之犯罪事實中敘及，本院自得予以審判。
三、公訴意旨另以：乙○○於民國八十七年四月十六日晚間七時許，在台中縣潭子鄉
    ○○村○○路○段垃圾收集箱，拾獲可發射子彈具殺傷力之改造玩具手槍一把，
    即未經許可而持有可發射子彈具有殺傷力之手槍；嗣於八十七年四月十八日上午
    六時五十分許，攜帶上開槍枝、子彈，駕駛車牌號碼Ｒ７─二０二九號自用小客
    車，行經台中市○○路二九０號華都ＫＴＶ酒店門口，，指向丁○○，脅迫丁○○上其自用小客車，為丁○○拒絕，乙○○竟下車以該槍抵住鄧逢春左腰部，並
    出手毆打鄧逢春，強拉鄧逢春至其自用小客車時，與丁○○發生扭打，嗣為上開
    華都ＫＴＶ酒店員工、路過之行人、及聞訊趕至之員警逮獲，並當場扣得上開槍
    枝、子彈等物，因認乙○○另涉有槍砲彈藥刀械管制條例第十一條第四項之未經
    許可持有可發射子彈具有殺傷力之改造手槍、及刑法第三百零二條第一項之妨害
    自由等罪嫌。
四、公訴意旨認被告乙○○涉犯槍砲彈藥刀械管制條例第十一條第四項及刑法第三百
    零二條第一項等罪嫌，無非以各該部分之事實，業據被害人丁○○指訴甚詳，核
    與證人莊廣遠所證情節相符，復有上開槍枝、子彈扣案可證，扣案之槍枝、子彈
    經送請鑑定結果，其中之手槍及子彈一顆，均具有殺傷力，有該局鑑驗通知書可
    稽，為其依據。訊據被告堅決否認非法持有手槍及妨害自由等犯行，辯稱其所拾
    獲之上開手槍，係簧片已斷裂之廢槍，與上開華都ＫＴＶ酒店保全員丁○○等人
    發生爭執之時間亦非八十七年四月十八日上午六時五十分許，而是在八十七年四
    月十七日晚上十點多，其因呼叫器在響，即將車停在路旁，恰好停在華都ＫＴＶ
    酒店門口，丁○○過來告訴其謂車停該處會影響生意，其回稱打一下電話就離開
    ，丁○○即以警棍打破其車前窗玻璃，其下車與對方理論，丁○○以無線電招來
    二部車，從車上下來八、九個人將其打了一頓，其被毆打至昏迷，無法離開，醒
    來時已在警局，雙方發生爭執當時，其並未把槍拿出來，當時其槍係放在前座腳
    踏板，係事後對方要將其車移動時，才從其車上將槍拿下來亂告等語。
五、經查：(1)被害人丁○○於警訊時陳稱：我大約六時五十分左右，在台中市○○路
    二九０號華都ＫＴＶ酒店執行保全勤務時，忽然有乙○○駕駛車號Ｒ７─２０２
    ９自用小客車放在店門口並打開車窗，手持一把手槍指著我說『上車』，當時一
    時害怕而閃躲，接著他就下車強拉我上車未果，就到車上拿一把手槍且用手拉滑
    套上膛走到我前面，用槍抵住（我）左腰並用手毆打我左臉頰強押（筆錄誤植為
    壓）到Ｒ７─２０２９自小客車時發生打鬥，：：：」等語，（偵查卷第九頁）
    ，依其所陳，被告係拿槍拉滑套上膛走到其前面，以槍抵住其左腰並用手毆打其
    左臉頰，被告既在其前面以槍抵住其左腰，則當時被告顯係以右手持槍無疑，被
    告倘再出手毆打其臉頰當出左手，殆無可爭議，然被告係與其面對面，右手持槍
    抵住其左腰部，出左手打其臉頰，竟非打其右臉頰而打其左臉頰，豈無矛盾？(2)
    被害人丁○○於警訊時業據供明案發當時被告係持槍手拉滑套上膛走到其前面，
    用槍抵住其左腰並毆打其左臉頰，將其強押到Ｒ７─２０２９自用小客車時發生
    打鬥，已詳前述，然其於原審審理中竟陳稱：「：：：他（指被告）開車停在門
    口，車窗搖下抵住我，叫我上車，我沒上車，躲（到）柱子後面，他下車，我往
    店中跑，他追至店中追到我，槍抵住我左腰部並出手打我，拉我欲至車內，我利
    用空檔將他槍撥掉後，二人（開始）扭打，：：：」，（原審卷第十一頁），於
    本院更審調查中更據其供明當時其係走到店裡面，被告到酒店裡面叫其上車，其
    不理被告，被告即拿槍出來，其把槍撥開，槍就掉在地上；其係在酒店裡面跟被
    告扭打等情綦詳（本院更審卷第三十二、三十三頁），被害人丁○○與被告究係
    在酒店裡面發生扭打，或在其被強押到Ｒ７─２０２９小客車時發生扭打，就此
    一單純之事實，被害人丁○○所陳竟前後兩歧。(3)證人莊廣遠於警訊時證稱：「
    因保全員丁○○（筆錄誤植為鄭蓬春）被乙○○持手槍強押（筆錄誤植為壓）至
    Ｒ７─２０２９車上，所以到派出所來製作筆錄。」「我於八十七年四月十八日
    六時五十分在台中市○○路二九０號看見乙○○持一把槍強押保全員上車為警查
    獲。」「：：：乙○○拿著手槍下車走向保全員丁○○抵住（他）左腰並毆打他
    ，強押到Ｒ７─２０２９自小客車，：：：」等語，（偵查卷第十一頁），依該
    證人所證，案發當時其係看到被告已持槍將被害人丁○○強押至Ｒ７─２０２９
    號車上，核與前揭被害人丁○○於警訊、原審、及本院更審調查中之指述均有未
    符。(4)被害人丁○○及證人莊廣遠於警訊時均證述被告頭部、臉部多處受傷，係
    因案發當時路旁民眾看不過去，一時氣憤而予以毆打所致云云，（偵查卷第十、
    十一、十二頁），惟嗣後被害人丁○○在偵查中則改稱被告所受之傷，係因其同
    事看見其與被告扭打在一起，又看見被告有槍，過來把槍踢開，幫忙將被告制伏
    ，被告才受傷，（偵查卷第三十頁），於本院更審調查中又指稱案發當時只有其
    與被告二人對打，經本院提示各該筆錄加以質問後，乃又坦言當時其同事亦參與
    毆打，（本院更審卷第三十二頁）。(5)被害人丁○○於偵查中陳稱案發當時其看
    不出被告有喝酒，（偵查卷第三十頁），於原審陳稱案發當時被告沒有酒味，其
    不知道被告有無喝酒，（原審卷第十一頁），惟於本院前審調查中竟又指稱案發
    當時被告像有喝酒的樣子，有些慵懶，稍微語無倫次，（八十八年度上訴字第二
    一九號卷第二十四頁），就同一事實，前後所陳差異至甚。(6)證人即承辦本案之
    員警丙○○於本院前審調查中到庭證稱其到案發現場當時，被告躺在酒店大廳地
    上之櫃檯前，好像喝醉的樣子，躺在地上胡言亂語，身上酒味很重等語，（八十
    八年度上訴字第二一九號卷第四十六頁），核與前揭第(5)點關於被害人丁○○在
    偵查及原審所為指述亦有未合。(7)被害人丁○○於本院更審調查中指稱警察到達
    現場時，被告之槍是在地上，並一再陳明該把槍是警察從地上檢起來，（本院更
    審卷第三十三、三十四頁），證人丙○○於本院前審調查中則證稱其一到現場，
    保全員丁○○即在大廳（指華都ＫＴＶ酒店大廳）將槍交給渠等，（八十八年度
    上訴字第二一九號卷第四十七頁），於本院更審調查中亦證稱其到達現場時，槍
    是在地上，不曉得是丁○○或是莊廣遠把槍拿給伊云云，所證又與被害人丁○○
    所陳各異其詞。(8)證人丙○○於本院前審到庭證稱扣案手槍槍膛及擊錘有卡住，
    無法擊發；經訊以案發現場有無槍枝摔壞的零件簧片？其僅答稱渠等有在現場撿
    到失落的零件並組合起來，（前引第二一九號卷第四十八、四十九頁），於本院
    更審調查中則證稱槍掉在地上，其在現場幫它把槍弄好，因為螺絲有掉落；本院
    經質以：「槍當時掉在地上零件是否散落？」其答稱：有部分散落；經再質以：
    「什麼零件散落？」其答稱知道有掉落，但不知道那個部分掉落；再質以：「除
    了螺絲鬆脫以外有無其他零件壞掉？」其答稱：「沒有」；再質以：「你們當時
    有無在地上撿拾零件？」其答稱：「有」；本院再質以：「零件掉落是什麼零件
    ，你知道嗎？」其又答稱：「是螺絲掉落地上」；該證人已再三證稱當時槍枝之
    零件僅螺絲鬆脫，核與其在本院前審所證渠等有在現場撿到散落的零件並組合起
    來等情顯有未合，本院乃特就散落之零件有無簧片一節再加以質問，其竟然脫口
    答稱：「都有」，抑有甚者，本院經依辯護人之聲請，當庭質以「你組裝後槍是
    否能正常擊發？」該證人復答稱：「可以」，並證稱零件是某小部分掉落，其撿
    起來用手將它扭好，（本院更審卷第四十二至四十六頁），惟經本院當庭勘驗扣
    案之手槍，僅在該手槍握把右側有一支可用螺絲起子旋轉固定之螺絲，及在槍身
    右側有用以固定簧片之螺絲，且該螺絲顯有經過以「一字型起子」旋轉過之痕跡
    ，勘驗所見之各該螺絲，殊難謂得以徒手組裝或將之栓緊固定，此外亦斷無其他
    可供徒手組裝之零件部分，而以螺絲固定在槍身右側之上開簧片，則略形扭曲，
    材質顏色與該槍均不甚搭配，有筆錄在卷足憑，（本院更審卷第七十三、七十四
    頁）。(9)上開被害人丁○○、及證人莊廣遠、丙○○等人所為證述，或前後不一
    ，或彼此不符，或自相矛盾，足見彼等所證，顯有不實，自均不足資為不利於被
    告之證據。(10)上開扣案之手槍，其簧片之材質顏色與該槍均不甚搭配，固定該簧
    片之螺絲又顯有經過以「一字型起子」旋轉過之痕跡，證人丙○○所證其係當場
    將散落之螺絲或零件以徒手予以組合後，當場即可正常擊發云云既不可信，另證
    人即台中市警察局第一分局就本件負責收案之甲○○，於本院更審調查中復到庭
    證稱：渠等負責將查獲之槍枝彈藥集中起來送往鑑定，均係將原件送往鑑定，不
    會加以拆解或組裝，以免無法組回致徒增麻煩，（本院更審卷第五十九、六十頁
    ），該槍是否經丙○○帶回後再予配上簧片修成具有殺傷力之手槍，即非全然無
    可懷疑；上開內政部警政署刑事警察局之鑑驗通知書縱認扣案之手槍具有殺傷力
    ，亦不足據以認定被告所持有之手槍在經丙○○著手組裝之前確具有殺傷力。另
    參以(1)證人劉美櫻於事後經警通知其至上開華都ＫＴＶ酒店牽回被告停在該處之
    Ｒ７─２０２９號自用小客車時，該車之擋風玻璃確已裂開破損一節，業據該證
    人於本院前審調查中到庭證述在卷，（前引本院第二一九號卷第四十九頁）。證
    人丙○○亦不諱言案發當時其身上配帶一支三節警棍，（前引本院第二一九號卷
    第二十四頁）。(2)證人丙○○據報趕到案發現場當時，被告臉頰紅腫瘀青，襯衫
    未紮好，有被毆打之痕跡，被告自華都ＫＴＶ酒店被帶回距離約一百公尺之民權
    派出所時，一直不省人事，致無法製作筆錄，待被告清醒之後始為其製作筆錄等
    情，亦據該證人於本院前審調查中到庭證述綦詳，（前引本院第二一九號卷第四
    十六、四十七頁）。(3)被告係於八十七年四月十八日上午六時五十分許，經警至
    案發現場將其帶回派出所，因一直不省人事，迄同日十二時五十分，始經警為其
    製作筆錄，亦有台中市警察局第一分局刑事案件報告書及被告之筆錄在卷可稽等
    情，（偵查卷第二頁、第六頁），被告所辯其與與上開華都ＫＴＶ酒店保全員丁○○等人發生爭執之時間並非八十七年四月十八日上午六時五十分許，而是在八
    十七年四月十七日晚上十點多，其因呼叫器在響，即將車停在路旁，恰好停在華
    都ＫＴＶ酒店門口，丁○○過來告訴其謂車停該處會影響生意，其回稱打一下電
    話就離開，丁○○即以警棍打破其車前窗玻璃，致雙方發生衝突，其被毆打至昏
    迷，無法離開，醒來時已在警局，雙方發生爭執當時，其並未把槍拿出來，當時
    其槍係放在前座腳踏板，係事後對方要將其車移動時，才從其車上將槍拿下來亂
    告等語，即非完全不堪採信。此外經查又無其他積極證據足認被告確有公訴人所
    指未經許可持有可發射子彈具有殺傷力之改造手槍及妨害自由等犯行，惟此部分
    與上開論罪科刑部分具有牽連犯或想像競合犯裁判上一罪之關係，爰不另為無罪
    之諭知。
六、原審對被告論罪科刑，固非無見，惟查(1)上開槍枝及子彈既係被告在垃圾收集箱
    旁拾獲，顯係他人棄置之物，已成無主物，而非刑法第三百三十七條之所謂其他
    離本人所持有之物，被告將之據為所有，應不構成該條之侵占罪，原審認被告另
    犯刑法第三百三十七條之侵占其他離本人所持有之物罪，尚有誤會。(2)關於被告
    被訴涉犯刑法第三百零二條第一項之妨害自由及槍砲彈藥刀械管制條例第十一條
    第四項未經許可持有可發射子彈具有殺傷力之改造手槍等部分，經查並無積極證
    據足認被告確有各該部分之犯行，原審疏未詳察，遽以刑法第三百零四條第二項
    、第一項之以強暴使人行無義務之事未遂罪，及槍砲彈藥刀械管制條例第十一條
    第四項未經許可持有可發射子彈具有殺傷力之改造手槍罪論處，亦有違誤。(3)扣
    案之手槍，於被告持有時難認具有殺傷力，即非違禁物，原判決併予宣告沒收，
    尚有未洽。(4)槍砲彈藥刀械管制條例業經總統於九十年十一月十四日修正公布，
    修訂前該條例第十九條經予刪除，原審依據修訂前該條例第十九條第一項諭知被
    告應於刑之執行完畢或赦免後，令入勞動場所，強制工作三年，亦有未合。被告
    上訴意旨指摘原判決不當，非無理由，本院應將原判決關於違反槍砲彈藥刀械管
    制條例部分撤銷改判。爰審酌被告犯罪之動機、目的、手段、犯罪所生危害、及
    犯罪後明辨是非，就其所犯坦承不諱，態度良好等一切情狀，量處如主文第二項
    所示之刑，併諭知有期徒刑易科罰金及罰金易服勞役折算之標準。扣案之改造玩
    具手槍一把，因於被告持有時難認係具有殺傷力，即非違禁物，扣案之子彈二顆
    ，其中具殺傷力之該顆，因於送鑑定後經試射，已失違禁物之性質，另不具殺傷
    力之該顆，亦無從認係違禁物，爰均不予宣告沒收。
五、被告行為後，刑法第四十一條業經修正為：「犯最重本刑為五年以下有期徒刑以
    下之刑之罪，而受六個月以下有期徒刑或拘役之宣告，因身體、教育、職業、家
    庭之關係或其他正當事由，執行顯有困難者，得以一元以上三元以下折算一日，
    易科罰金。但確因不執行所宣告之刑，難收矯正之效，或難以維持法秩序者，不
    在此限。」「併合處罰之數罪，均有前項情形，其應執行之刑逾六月者，亦同」
    ，於民國九十年一月十日公布，同年月十二日生效，修正後之刑法第四十一條之
    規定顯較有利於被告，依刑法第二條第一項前段之規定，自應適用裁判時之法律
    ，併此敘明。
六、據上論斷，應依刑事訴訟法第三百六十九條第一項前段、第三百六十四條、第二
    百九十九條第一項前段、槍砲彈藥刀械管制條例第十二條第四項，刑法第十一條
    前段、第二條第一項前段、第四十一條、第四十二條第二項，罰金罰鍰提高標準
    條例第二條，現行法規所定貨幣單位折算新臺幣條例第二條，判決如主文。
本案經檢察官戊○○到庭執行職務。
中      華      民      國      九十       年    十二     月   二十七   日
                                臺灣高等法院臺中分院刑事第十庭
                                      審判長法  官  林  照  明
                                            法  官  盧  江  陽
                                            法  官  蔡  名  曜
右正本證明與原本無異。
如不服本判決應於收受送達後十日內向本院提出上訴書狀，其未敘述上訴之理由者並
得於提起上訴後十日內向本院補提理由書（均須按他造當事人之人數附繕本）。
                                            書記官    錫  彬
中      華      民      國      九十一     年     一      月     二     日
                                                                  Ｒ


司法院資訊處製作；財團法人民間司法改革基金會備份。
